【裁判字號】    95,上訴,1559
【裁判日期】    950714
【裁判案由】    毒品危害防制條例
【裁判全文】
臺灣高等法院刑事判決                95年度上訴字第1559號
  上  訴  人
  即  被  告  甲○○
                      （另案於臺灣桃園女子監獄執行中）
  選任辯護人  周彥憑律師
上列上訴人因違反毒品危害防制條例案件，不服臺灣臺北地方法
院94年度訴字第1605號，中華民國95年3月29日第一審判決（起
訴案號：臺灣臺北地方法院檢察署94年度偵字第14743號），提
起上訴，本院判決如下：
    主  文
上訴駁回。
    事  實
一、甲○○前因竊盜案件，經臺灣板橋地方法院判處有期徒刑 3
    月確定，於民國（下同） 93年5月12日縮刑期滿執行完畢。
    又其前因施用毒品案件，經臺灣臺北地方法院93年度毒聲字
    第 389號裁定送觀察勒戒後，認無繼續施用傾向，經臺灣臺
    北地方法院檢察署檢察官以 93年度毒偵字第903號不起訴處
    分確定；嗣復因施用第一級毒品案件，經臺灣臺北地方法院
    94年度訴字第1231號判處有期徒刑 8月確定；又因施用第二
    級毒品案件，經臺灣臺北地方法院94年度易字第1740號判處
    有期徒刑 6月確定。詎甲○○猶不知悔改，明知海洛因係屬
    毒品危害防制條例第2條第1項所列管之第一級毒品，不得非
    法持有、施用及販賣，因其染有施用毒品海洛因之惡習，而
    經姓名年籍不詳綽號「小黑」之成年男子告知市場上毒品海
    洛因將缺貨，即於 94年8月11日上午10時許，在其臺北市○
    ○區○○街 201巷11號住處，向該綽號「小黑」之成年男子
    ，購入新臺幣（下同） 15萬8千元之海洛因；惟於販入後旋
    即認數量甚多超逾其個人短期之施用量，且一次支出甚多金
    錢，遂萌生販賣毒品營利之意圖，以其所有之電子磅秤將海
    洛因分裝成 38包後，即於同日晚上7時15分許，以手提包攜
    帶上開分裝完成之海洛因38包，由上址出門，經警上前盤查
    時當場查獲，並於手提包內扣得甲○○意圖販賣而持有之海
    洛因38包（合計淨重18.5公克、包裝重6.66公克、純度44.9
    2％、純質淨重8.31公克）、分裝袋23個及帳單2張，並經甲
    ○○同意至上址搜索後，另扣得甲○○所有之電子磅秤 1具
    。
二、案經臺北市政府警察局萬華分局報告臺灣臺北地方法院檢察
    署檢察官偵查起訴。
    理  由
一、訊據上訴人即被告甲○○供承有於 94年8月11日上午10時許
    ，在其臺北市○○區○○街201巷11號住處，以15萬8千元之
    代價，向姓名年籍不詳綽號「小黑」之成年男子，購買第一
    級毒品海洛因，嗣經警於同日晚間 7時15分許，查獲其上開
    已分裝所有扣案之海洛因38包、分裝袋、電子磅秤及帳單等
    情，惟矢口否認有意圖販賣而持有毒品之犯行，辯稱：因為
    當時海洛因很缺貨，伊、姐姐賴怡君及姐姐男友羅吉良即合
    資購買毒品海洛因，買回來的毒品海洛因是要供施用的，並
    沒有要賣給他人之意思，而電子磅秤是要將買來的毒品分裝
    成伊自己每天施用的量之用，而帳單是伊玩牌輸贏的記載，
    並不是記載出售毒品的價錢云云。經查：
(一)被告於上揭時地經警查獲，並扣得已分裝完成之第一級毒品
    海洛因38包、電子磅秤1具、分裝袋23個及帳單2張，此為被
    告所不否認，並有該等毒品、電子磅秤、分裝袋及帳單扣案
    可稽，而上開扣案之海洛因38包，經送請法務部調查局鑑定
    結果，確含有第一級毒品海洛因成分（合計淨重18.5公克、
    包裝重 6.66公克、純度44.92％、純質淨重8.31公克），有
    法務部調查局調科壹字第 020007455號鑑定通知書乙份在卷
    可稽（見94年度偵字第14743號卷第151頁）。
(二)被告雖辯稱上開毒品係與賴怡君及羅吉良合資購買的云云，
    惟查被告於警詢及偵查初訊時供稱購買來之毒品係為供自己
    施用的云云（見上開偵字卷第 9頁至11頁、78頁至80頁），
    並未供述有與賴怡君及羅吉良共同出資購買毒品之情事，嗣
    被告於同月30日後之偵查始改稱：扣案之毒品係與賴怡君及
    羅吉良合資購買的云云。然證人賴怡君於 94年8月30日偵查
    時具結證稱：伊沒有與賴怡君合資購買毒品云云（見同上偵
    查卷第155、156頁），嗣於原審法院 95年3月15日審理時復
    具結證稱：甲○○經警查獲那天伊有施用海洛因，伊當時吸
    的毒品是自己跟別人買的，並沒有跟甲○○合資買毒品，羅
    吉良是伊男朋友，他也沒有託甲○○買毒品，羅吉良也是自
    己去買毒品，我們不會合資買毒品云云（見原審法院卷95年
    3 月15日審判筆錄）﹔另證人羅吉良於警詢及偵查時證稱警
    方現場扣得之毒品都是甲○○的，她是從「黑仔」那裡購買
    來的，但她如何跟黑仔聯絡伊不知道．伊之前吸毒時毒品是
    在萬華的青茶館買來，扣案之毒品都不是伊的云云（見同上
    偵查卷第77頁），查證人賴怡君與被告為姐妹關係，被告亦
    未陳稱渠等間有何怨隙，而證人賴怡君於原審法院審理時既
    供承當時有施用毒品之犯行，則就其所施用毒品之來源，苟
    確與被告合買，衡情當無再為隱諱之理，惟證人賴怡君何以
    仍否認有與被告合買毒品海洛因之事，且若被告係與賴怡君
    及羅吉良合資購買上開毒品海洛因，衡情被告應係購入相當
    數量之毒品海洛因後，再行依出資比例分取毒品海洛因，惟
    何以系爭毒品海洛因已分裝成大小重量不一之38包，是被告
    所辯上開毒品海洛因係與證人賴怡君、羅吉良合資購買云云
    ，殊非事實，要非可採。
(三)至被告雖辯稱因當時毒品海洛因缺貨，始一次購入，而系爭
    毒品係購來供己施用，並無要販賣之意思云云，查毒品交易
    之動機、標的、數量，因人因案各有差異，未可一概而論，
    購買毒品數量多寡與是否供販賣營利，並無絕對之關聯，仍
    應參酌其他證據以定之，施用毒品者僅為供施用目的而一次
    購入較多數量者，固非多見，惟尚難僅憑被查獲毒品數量較
    多，即推測在購買毒品之初即係意圖供販賣，本件雖無積極
    證據足資證明被告於購毒之初即係基於販賣毒品以營利之意
    圖，然查若依被告所述，係綽號「小黑」之男子告知現行市
    場上毒品海洛因缺貨，被告因而一次購入高達 15萬8千元之
    毒品海洛因，惟縱當時市場毒品海洛因缺貨，亦應衡量本身
    之財力及所施用之數量，以被告一次即購入上開數量之海洛
    因，固無積極證據足資證明被告意圖販賣而販入，然所購入
    之上開毒品海洛因顯逾其日常施用所需之數量，且一次即支
    出15萬8千元，亦超逾其每月收入，另被告一次以15萬8千元
    代價向綽號「小黑」之男子購入上開海洛因，亦無於販入之
    時即分裝成重量大小不一海洛因38包之理，且若被告於販入
    後仍僅係單純供己施用而無販賣他人之意圖，何以備有電子
    磅秤及分裝袋，並將該購入之毒品海洛因分裝成大小重量不
    一之38包，被告並於上開時間攜帶該38包毒品海洛因外出時
    為警查獲，並經警於被告手提包內查獲該毒品、帳單 2張及
    分裝袋23個，嗣並經警於被告上開住處查獲被告所有之電子
    磅秤 1個，此據證人即查獲警員謝嘉輝於原審法院審理時證
    述在卷（見原審法院卷第77頁至第79頁），系爭毒品海洛因
    若被告於販入後仍僅係為單純供己施用，何以被告隨身攜帶
    該已分裝成38包之海洛因外出，另經細閱該帳單上所載數字
    11、3、16、5、3，加起來適為 38（見上開偵查卷第34頁）
    ，核與扣案之毒品海洛因包裝數量相符，而各該數字上下並
    分別標明500、700、1000、2000、3000及5500、2100、1600
    0、10000、9000等數字，參酌被告將該帳單與毒品海洛因38
    包一併置放於手提包內，並同時放有分裝袋，足認該帳單所
    記載之數字應係被告意圖販賣毒品而所為之單價記載，至被
    告雖辯稱帳單上所載數字係與友人於查獲前玩俗稱「大老二
    」輸贏之記載云云，惟查被告於偵查時供稱：帳單上第一個
    叫婷婷，她輸了 4500元，她拿3700元出來，還欠800元﹔第
    二個叫大頭，他輸2000元，也拿2000元出來，其餘伊均不記
    得了云云（見同上偵查卷第111頁、第112頁）﹔嗣於原審法
    院審理時則就扣案之帳單 2張所載內容，則均諉稱上開數字
    只是隨手塗鴉的，已不記得當時為何會這樣記載云云（見原
    審法院卷第121頁、第122頁），被告於偵審時就上開帳單上
    所載數字之意義，前後供述已有不一，且若該帳單係參與賭
    博輸贏之記載，何以該帳單上並無何參與賭博者姓名之記載
    ，且把玩俗稱「大老二」之賭博，其輸贏應係於每次結束時
    即結算並給付，要無以帳單記載各次輸贏之必要，且各次輸
    贏之人及金額互不相同，亦難以一張帳單為完整之記載，是
    被告所辯該帳冊係把玩俗稱「大老二」輸贏之記載，殊難採
    信。綜上所述，被告顯係因一次以高達 15萬8千元之代價販
    入顯超逾其個人日場所需施用之毒品海洛因數量，並一次支
    出超逾其收入金錢甚多，因而萌販賣毒品營利之意圖，而以
    其所有之電子磅秤將海洛因分裝成38包，伺機販賣，被告上
    揭所辯各節，要屬推諉卸責之詞，殊無足採，事證明確，被
    告犯行，應堪認定。
二、核被告所為，係犯毒品危害防制條例第5條第1項之意圖販賣
    而持有第一級毒品罪；至被告持有毒品海洛因之低度行為，
    應為其意圖販賣而持有海洛因之高度行為所吸收，不另論罪
    。至公訴意旨以被告意圖營利販賣第一級毒品，而向綽號「
    小黑」之成年男子販入第一級毒品而持有之，並於上揭時地
    攜帶分裝完成之海洛因38包時，經警上前盤查而查獲，因認
    被告係犯毒品危害防制條例第4條第1項之販賣第一級毒品罪
    ，惟查本件被告於向綽號「小黑」之成年男子購入 15萬8千
    元之海洛因後，嗣始另萌販賣毒品營利之意圖，以其所有之
    電子磅秤將海洛因分裝成38包，並無何積極證據足證被告於
    購買上開海洛因之初即係基於營利意圖而販入，公訴人認被
    告所為係涉犯毒品危害防制條例第4條第1項販賣第一級毒品
    罪嫌，尚屬不能證明，惟查公訴人起訴被告販賣第一級毒品
    之事實本即含有意圖供販賣而持有之基本事實，則本件被告
    意圖供販賣而持有第一級毒品犯行既係在公訴人起訴範圍內
    ，爰變更起訴法條。而查被告前因竊盜案件，經臺灣板橋法
    院判處有期徒刑3月確定，於93年5月12日縮刑期滿執行完畢
    ，有本院被告前案紀錄表乙紙在卷可稽，被告於五年內再故
    意犯本件有期徒刑以上之罪，不論依修正前之刑法第47條，
    或修正後之刑法 第47條第1項之規定，均構成累犯，對被告
    而言並無有利或不利之情形，自不生新舊法比較之問題，應
    逕依修正前之刑法第47條，論以累犯，除法定刑無期徒刑部
    分，依刑法第 65條第1項規定不得加重外，就有期徒刑及罰
    金刑部分，依法加重其刑。而行為後，法律有變更者，依修
    正前刑法第2條第1項之規定，以適用裁判時法為原則，如行
    為時法有利於行為人，則例外適用行為時法﹔依修正後刑法
    第2條第1項規定，以適用行為時法為原則，惟如裁判時法有
    利於行為人，則例外的適用裁判時法。以往實務見解，認原
    判決未及比較適用新舊法時，上訴後，雖比較結果以舊法有
    利於行為人，而原判決別無其他撤銷事由，仍應由本院以此
    為由撤銷改判。惟修正後之規定係以適用行為時法為原則，
    因此原判決雖未及此比較適用，然上訴本院後，經比較新舊
    法，行為後之法律並非較有利於行為人，仍應適用行為時法
    ，則原判決適用行為時法即無不當，自不構成撤銷之事由，
    本件被告所犯上開之罪，經比較新舊法結果，應適用舊法之
    累犯規定，此與原判決適用之法律相同，自不構成撤銷之事
    由，附此敘明。原審以被告上述犯行，事證明確，援引毒品
    危害防制條例第5條第1項、第18條第1項前段、第19條第1項
    ，刑法第11條前段、修正前刑法第47條之規定，並審酌被告
    素行、犯罪之動機、目的、手段，所犯意圖販賣而持有毒品
    所可能對他人身心健康及社會秩序之危害，所持有毒品之數
    量，及犯罪後之態度等一切情狀，量處有期徒刑11年，復以
    扣案之第一級毒品海洛因（合計淨重18.5公克、包裝重6.66
    公克、純度44.92％、純質淨重8.31公克），係查獲之毒品
    ，不問屬於犯人與否，依毒品危害防制條例第18條第1項前
    段規定沒收銷燬之，而扣案之包裝毒品海洛因所用之包裝袋
    38只（重6.66公克）、電子磅秤1具、分裝袋23個及帳單2張
    ，均屬被告所有供意圖販賣而持有第一級毒品所用之物，均
    依同條例第19條第1項規定，宣告沒收，經核認事用法，並
    無違誤，被告上訴意旨否認有何意圖販賣而持有第一級毒品
    之犯行，而指摘原審判決不當，尚難認有理由，應予駁回。
據上論斷，應依刑事訴訟法第368條，判決如主文。
本案經檢察官吳慧蘭到庭執行職務。
中    華    民    國    95    年    7    月    14    日
                  刑事第五庭    審判長法  官  吳  敦
                                      法  官  吳啟民
                                      法  官  張傳栗
以上正本證明與原本無異。
如不服本判決，應於收受送達後十日內向本院提出上訴書狀，其
未敘述上訴之理由者並得於提起上訴後十日內向本院補提理由書
（均須按他造當事人之人數附繕本）。
                                      書記官  何子傑
中    華    民    國    95    年    7     月    14    日
附錄：本案論罪科刑法條全文
毒品危害防制條例第5條
意圖販賣而持有第一級毒品者，處無期徒刑或10年以上有期徒刑
，得併科新臺幣7百萬元以下罰金。
意圖販賣而持有第二級毒品者，處 5年以上有期徒刑，得併科新
臺幣 5 百萬元以下罰金。
意圖販賣而持有第三級毒品者，處 3年以上10年以下有期徒刑，
得併科新臺幣3百萬元以下罰金。
意圖販賣而持有第四級毒品或專供製造、施用毒品之器具者，處
 1年以上7年以下有期徒刑，得併科新臺幣1百萬元以下罰金。


司法院資訊處製作；財團法人民間司法改革基金會備份。
